【裁判字號】    98,上訴,2793
【裁判日期】    980731
【裁判案由】    毒品危害防制條例等
【裁判全文】
臺灣高等法院刑事判決                98年度上訴字第2793號
上  訴  人
即  被  告  甲○○ ○○○ ○.
                    所持新加坡.
                    現於臺灣台北看守所(
指定辯護人  本院公設辯護人 陳德仁
上列上訴人因毒品危害防制條例等案件，不服臺灣桃園地方法院
98年度重訴字第20號，中華民國98年5月26日第一審判決（ 起訴
案號：臺灣桃園地方法院檢察署98年度偵字第6234號），提起上
訴，本院判決如下：
    主  文
上訴駁回。
    事  實
一、甲○○ ○○○ ○○○（中文譯名：黃定獅，下以中文譯名稱之） 係
    新加坡國人，明知「海洛因」（HEROIN）係我國毒品危害防
    制條例所規定之第一級毒品，不得運輸，且為行政院依懲治
    走私條例第2條第4項授權公告「管制物品項目及其數額」所
    列甲項第4款之管制進出口物，不得私運進口； 竟在新加坡
    透過某友人之介紹，與位於泰國之真實姓名年籍俱不詳自稱
    「TONY」（起訴書及原審判決書均載為Tommy， 係屬有誤，
    應予更正）之成年男子取得聯繫，進而與TONY接洽並應允以
    新加坡幣3,000元為代價，為TONY攜帶毒品入境我國。
二、黃定獅旋依TONY之指示， 先於泰國時間西元2009年3月11日
    抵達泰國曼谷市內名為「NEW ORCHID」飯店之 512號房間等
    候，迄同年3月14日某時， TONY前往該房間與黃定獅會合，
    並將此行所需之機票、供聯絡用之行動電話門號SIM卡1枚、
    及在台期間花用之美金500元交付黃定獅， 並囑黃定獅將該
    門號SIM卡置入黃定獅自己所有之諾基亞牌（NOKIA）行動電
    話內，且於成功入境我國後進住台中市「福華大飯店」後，
    再與TONY以電話聯繫後續在台接毒事宜。至當日中午12時許
    至1時許，另名真實姓名年籍均不詳之緬甸籍成年男子， 亦
    受TONY之囑託，而將以透明塑膠袋包裝後，以黑色膠布纏繞
    、平鋪夾藏於行李箱內緣夾層中之1大包海洛因（淨重1781.
    16公克，空包裝袋重301.10公克，純度74.74％， 純質淨重
    1330.70公克）攜至該「NEW ORCHID」飯店512號房間內交予
    等候之黃定獅。
三、黃定獅當時已預見該行李箱內夾藏之毒品甚可能係「海洛因
    」，猶基於縱運輸者確係毒品海洛因亦屬無妨之運輸第一級
    毒品之不確定犯意，而與TONY、該名緬甸籍男子、及TONY安
    排預定在我國接毒之成年人士共同基於此犯意聯絡，而依TO
    NY之指示，於泰國時間西元2009年3月14日下午2時45分搭乘
    中華航空公司編號CI-831號班機自曼谷起飛，抵達香港後，
    黃定獅隨即以裝有上揭門號SIM卡之行動電話去電 TONY回報
    已抵香港，旋再搭乘同班機自香港起飛，於我國時間民國98
    年3月14日晚間9時21分許，抵達我國桃園國際機場，而將該
    批毒品海洛因運輸入境。當日晚間9時47分通關時， 在臺灣
    桃園機場第一航廈入境海關室為警當場查獲，並扣得該包毒
    品海洛因、行李箱、諾基亞牌行動電話、 以美金400元兌換
    之新台幣13,562元（由黃定獅以98年3月14日之匯率1比34.
    13兌換，嗣被告遺失其中新台幣62元）、及尚未兌換之美金
    100元（嗣經我國航空警察局人員於翌日以上揭匯率自行兌
    換為新台幣3,383元），而知上情。
四、案經內政部警政署航空警察局移送台灣桃園地方法院檢察署
    檢察官偵查起訴。
    理  由
壹、證據能力方面:
    本判決以下引用之證據，檢察官、被告及被告指定辯護人於
    言詞辯論終結前對該證據之證據能力均未表示異議，且同意
    作為證據使用（見本院審判筆錄），本院審酌上開證據作成
    時之情況，亦認為無不當之處，依法自有證據能力，合先敘
    明。
貳、實體方面:
一、訊據被告黃定獅固坦承於上揭時地與TONY（按被告於警局偵
    訊、檢察官偵查及原審審理均稱係屬Tommy， 嗣於本院審理
    時改稱叫伊帶東西之人係TONY， 以前筆錄所載Tommy係寫錯
    ，伊不敢說）等人接洽聯繫後，運輸毒品入境台灣之客觀事
    實，惟據辯稱：我不知帶進來的東西係「海洛因」，TONY告
    訴我這些東西在台灣不犯法， 是吃了會happy（高興）的東
    西，我認為那是「K他命」之類的藥丸， 詎知竟係海洛因云
    云。
二、經查:
(一)扣案之以透明塑膠袋包裝、復以黑色膠布纏繞平鋪夾藏於被
    告攜入我國之行李箱內緣夾層之白粉一包，經送法務部調查
    局鑑定，確屬第一級毒品海洛因（淨重1781.16公克， 空包
    裝重301.10公克，純度74.71％，純質淨重1330.70公克），
    此有該局濫用藥物實驗室98年4月1日調科壹字第0982301054
    號鑑定書1紙在卷足佐。
(二)據被告黃定獅供稱，其與TONY並不熟識，而就運送裝有毒品
    之行李箱前來之緬甸籍男子，亦僅有一面之緣，就另名TONY
    另安排在台接毒之男子，則從未謀面，對於渠等之真實姓名
    及正確聯繫方式，其均毫無所悉。
(三)觀諸被告與TONY等人間聯繫取毒過程，先由被告在新加坡與
    TONY取得聯繫，再前往泰國曼谷「New Orchid」酒店等候不
    詳身分人士攜毒前來，之後運往我國，再與TONY聯繫後續接
    毒事宜，其間過程甚為迂迴。且觀該毒品海洛因之包裝方式
    係以透明塑膠袋包裝後，再以黑色膠帶纏繞貼綁於行李箱內
    之夾層中，可見係以隱密不欲為人察覺之方式夾藏。倘委託
    運輸之物非為各國政府嚴厲查禁之違法物品，焉有必要隱姓
    埋名，復以此等甚為迂迴、不欲為人察覺之方式委由被告運
    輸入境？又何有必要僅因夾帶運輸物品來台即給付被告高達
    新加坡幣3,000元為運輸代價，甚先給付美金500元為被告在
    台期間之花用經費？縱粗具常識之人亦知其中必有不可告人
    之違法情事。被告學歷係新加坡中學畢業，職業為開車送貨
    ，年屆56歲，社會經驗、閱歷必甚豐富，對此絕無不知之理
    。況被告與TONY毫不熟識，其間僅有金錢交易關係，而無任
    何信賴基礎，則被告值此甚為光怪陸離之託運行李過程，何
    有可能僅因TONY告知係「吃了會happy」之物， 即率而相信
    絕無違法、絕非毒品。
(四)參以被告自承經TONY告知所夾帶之物品係「藥丸」，吃了會
    讓人「happy」，亦知新加坡法律對於運毒會判死刑（ 見本
    院審判筆錄），可見被告主觀上當必知運輸之物係各國政府
    所嚴厲查禁之毒品。然就係何種毒品，被告固一概諉稱不知
    ，惟查毒品種類紛眾，其中又以嗎啡類之「海洛因」、「古
    柯鹼」價格最為高昂且最為著名，社會經驗豐富之被告對此
    「海洛因」毒品絕無可能未曾聽聞。
(五)此外，復有卷附台灣銀行桃園機場分行外匯水單2紙、 行動
    電話簡訊拍攝照片4紙、 被告黃定獅之旅客入出境記錄查詢
    單、電子機票、現場照片13張等可資佐證，亦有被告用以聯
    繫運毒事宜之諾基亞牌（NOKIA）行動電話1具（ 含門號SIM
    卡）、裝藏上開毒品海洛因之行李箱1只、 已兌換為新台幣
    之現金16,883元（被告原持有美金500元，其中400元經被告
    入境當日自行兌換為新台幣13,562元，惟被告遺失其中62元
    ，另美金100元為我國航警局人員自行兌換為新台幣3,383元
    ，總額為16,883元）等扣案可參。
(六)綜上所述，被告黃定獅主觀上確知悉與TONY等人共同運輸入
    境我國之物品確屬毒品，且已預見甚可能係「海洛因」，至
    堪認定。乃被告基於此預見，猶將該客觀上確為「海洛因」
    之第一級毒品運輸入境我國，其主觀上有運輸毒品海洛因之
    不確定故意，至為明確。被告辯稱毫不知情，洵屬卸責之詞
    ，不足採信。顯見被告黃定獅與該名自稱TONY之不詳年籍男
    子、交付夾藏本案海洛因之行李箱之緬甸籍男子、及預定在
    台接毒之男子之間，共犯運輸本件毒品海洛因入境我國之犯
    行，事證明確，自應依法論科。
三、按海洛因為毒品危害防制條例第2條第1項第1款所稱之第一
    級毒品，且為行政院依據懲治走私條例第2條第4項公告之「
    懲治走私條例公告管制物品項目及其數額」中所列甲項管制
    進出口物品第4款之毒品。核被告黃定獅所為， 係犯毒品危
    害防制條例第4條第1項之運輸第一級毒品罪及懲治走私條例
    第2條第1項之私運管制物品進口罪。被告黃定獅與該自稱TO
    NY之不詳年籍成年男子、交付本案裝藏毒品海洛因之行李箱
    之緬甸籍成年男子、及另名預定在台接毒之成年人士之間，
    互有犯意聯絡及行為分擔，為共同正犯。被告以一運輸毒品
    海洛因入境我國之行為， 同時觸犯毒品危害防制條例第4條
    第1項運輸第一級毒品罪及懲治走私條例第2條第 1項之私運
    管制物品進口罪，為想像競合犯，應依刑法第55條之規定從
    一重之運輸第一級毒品罪處斷。被告運輸第一級毒品海洛因
    而持有之低度行為，應為運輸之高度行為所吸收，不另論罪
    。被告運輸第一級毒品海洛因入臺， 衡其淨重1781.16公克
    、純度74.71﹪、純質淨重1330.70公克，雖非輕微，然尚未
    流入市面即為警查獲，實害尚未肇生，而以其所犯者係法定
    刑為死刑或無期徒刑之重罪，就其犯罪情節觀之，實屬情輕
    法重，在客觀上足以引起一般人之同情，其犯罪情狀顯可憫
    恕，如科以最低度刑，仍嫌過重，爰依刑法第59條規定酌量
    減輕其刑。
四、原審認事證明確，適用上開規定，並審酌被告為貪圖私利，
    率爾運輸毒品海洛因進入臺灣，且重量約達2公斤， 前開運
    輸之毒品如流入市面，對我國人民身體健康及社會治安均將
    生甚大危害，且被告面對上開鐵證，一再辯稱對所運輸者係
    毒品海洛因毫不知情，拒不認罪，可見犯後毫無悔意，且存
    僥倖之心，非重刑不足收嚇阻再犯之效，量處有期徒刑19年
    。另敘明: (1)扣案之夾藏於被告入境時所攜行李箱內之白粉
    1包（附表編號一），經送法務部調查局鑑定， 確屬第一級
    毒品海洛因無誤（合計淨重1781.16公克，純度74.71%， 純
    質淨重1330.70公克），係本案查獲之第一級毒品， 不問屬
    於何人所有， 均依毒品危害防制條例第18條第1項前段規定
    沒收銷燬。(2)毒品危害防制條例第18條第1項規定， 得諭知
    沒收並銷燬之者，以查獲之毒品及專供製造或施用毒品之器
    具為限，並不及於毒品之外包裝，而毒品外包裝既係用於包
    裹毒品，防其裸露、潮濕，便於攜帶販賣，亦係供販賣毒品
    所用之物， 應依毒品危害防制條例第19條第1項之規定宣告
    沒收之，方屬適法（最高法院92年度臺上字第1288號、92年
    度臺上字第1275號、89年度臺上字第4531號、88年度臺上字
    第5033號、88年度臺上字第5032號判決意旨可參）。扣案包
    裹本案毒品海洛因之透明塑膠袋暨其上黑色膠帶（附表編號
    二）、及行李箱1只（附表編號三）， 具有防止本案海洛因
    裸露、逸出之功用，便於被告運輸返臺，係供被告運輸本件
    毒品所用之物。參以運輸毒品係屬重罪，關於運毒過程所需
    之各項物品，參與者當盡量自行準備完足，且避免向他人借
    用，以免消息走漏橫生枝節，徒增遭查獲之風險，而該行李
    箱及包裹本件毒品海洛因之透明塑膠袋暨其上黑色膠帶，既
    均為該不詳姓名年籍之緬甸籍男子交付被告而來，而該緬甸
    籍男子又係受TONY之託，均屬身居主導角色之共犯TONY所有
    ，依共犯責任連帶之原理，應依毒品危害防制條例第19條第
    1項宣告沒收。扣案之諾基亞牌（NOKIA）行動電話1具（ 附
    表編號四）及其扣案之門號通話晶片1張（即SIM卡，按行動
    電話服務須以通話晶片卡為使用介面，因此電信公司於出租
    行動電話門號予消費者使用時，即同時附帶提供晶片卡給消
    費者作為門號使用之介面，故電信公司接受消費者申辦門號
    並將該門號開通上線時，該晶片卡之所有權亦移轉於消費者
    ，自不能認該晶片卡仍屬電信公司所有之物（最高法院97年
    度台上字第1952號判決、97年度台上字第2230號判決意旨參
    照），業經被告於抵達香港時持與TONY聯繫所在位置，亦屬
    被告與TONY聯繫運輸毒品入境我國事宜使用之工具，其中行
    動電話係被告所有，業經被告坦認不諱，另行動電話門號SI
    M卡基於上揭同一理由，亦堪認係共犯TONY所有， 依共犯責
    任連帶之原理， 應依毒品危害防制條例第19條第1項宣告沒
    收。上揭行李箱、透明塑膠袋暨其上黑色膠帶、行動電話、
    門號SIM卡等物，因均已扣案， 法理上自無全部或一部不能
    沒收之可能，自無庸併諭知倘不能沒收時應追徵其價額之必
    要。另被告持有之美金500元， 係TONY交付被告在台停留期
    間之零用花費，亦據被告坦承不諱，自屬被告運毒報酬之一
    部分，而為被告所有運輸毒品犯罪所得之物， 其中美金400
    元經被告入境當日自行兌換為新台幣13,562元，惟被告遺失
    其中62元， 另美金100元為我國航警局人員自行兌換為新台
    幣3,383元， 故共有新台幣16,883元扣案（附表編號五），
    連同被告遺失未扣案之新台幣62元（附表編號六），總共16
    ,945 元，均應依毒品危害防制條例第19條第1項之規定諭知
    沒收。其中新台幣62元如全部或一部不能沒收時，應以其財
    產抵償之。至被告雖與該名TONY約定運毒返臺之報酬為新加
    坡幣3,000元，然此部分報酬尚未經被告收受， 已如前述，
    自無庸為沒收之諭知。(3)被告為新加坡國籍之外國人， 業
    據被告自承不諱，並有其所持之新加坡國護照影本在卷可查
    ，其因本件犯行而受有期徒刑之宣告，認有驅逐出境之必要
    ，依刑法第95條之規定，宣告於刑之執行完畢或赦免後，驅
    逐出境。均已於判決理由詳予論述，經核認事用法及量刑均
    無不合。被告提起上訴，猶執陳詞，謂不知帶進來的東西係
    「海洛因」，並求為從輕量刑云云，應認為無理由，而予駁
    回。
據上論斷，應依刑事訴訟法第368條，判決如主文。
本案經檢察官賴俊雄到庭執行職務。
中    華    民    國     98    年    7    月    31    日
                  刑事第十八庭  審判長法  官  吳鴻章
                                      法  官  周政達
                                      法  官  陳健順
以上正本證明與原本無異。
如不服本判決，應於收受送達後10日內向本院提出上訴書狀，其
未敘述上訴之理由者並得於提起上訴後10日內向本院補提理由書
（均須按他造當事人之人數附繕本）「切勿逕送上級法院」。
                                      書記官  初玲玲
中    華    民    國    98    年    7     月    31    日
附錄：本案論罪科刑法條全文
毒品危害防制條例第4條第1項
製造、運輸、販賣第一級毒品者，處死刑或無期徒刑；處無期徒
刑者，得併科新臺幣2千萬元以下罰金。
懲治走私條例第2條第1項
私運管制物品進口、出口逾公告數額者，處 7 年以下有期徒刑，
得併科新臺幣 3 百萬元以下罰金。
附表：應沒收銷燬或沒收之物
┌───┬────────┬──────────────┐
│編  號│物品名稱        │數量                        │
├───┼────────┼──────────────┤
│  一  │第一級毒品海洛因│壹包（合計淨重17 81.16公克，│
│      │                │純度74.71%，純質淨重1330.70 │
│      │                │公克）                      │
├───┼────────┼──────────────┤
│  二  │透明塑膠袋      │壹袋（連同其上纏繞之黑色膠帶│
│      │                │）                          │
├───┼────────┼──────────────┤
│  三  │行李箱          │壹只                        │
├───┼────────┼──────────────┤
│  四  │諾基亞牌（NOKIA │壹具（含其內SIM卡）         │
│      │）行動電話      │                            │
├───┼────────┼──────────────┤
│  五  │現金            │新台幣壹萬陸仟捌佰捌拾元  │
├───┼────────┼──────────────┤
│  六  │現金（未扣案）  │新台幣陸拾貳元              │
└───┴────────┴──────────────┘


司法院資訊處製作；財團法人民間司法改革基金會備份。
